臺灣高等法院刑事判決　　　　　　　　96年度上易字第2126號
上　訴　人　臺灣臺北地方法院檢察署檢察官
被　　　告　丁○○
選任辯護人　張寧洲律師
上列上訴人因被告妨害自由案件，不服臺灣臺北地方法院96年度
易字第1022號，中華民國96年8 月1 日第一審判決（起訴案號：
臺灣臺北地方法院檢察署96年度偵字第8038號），提起上訴，本
院判決如下：
    主  文
上訴駁回。
    理  由
一、本案經本院審理結果，認第一審判決對被告丁○○被訴妨害
    自由案件為無罪之諭知，核無不當，應予維持，除原判決理
    由欄第一段載奇兵公司董事長黃慧羚其原名為丙○○，原判
    決誤載為黃慧玲，應更正外，並引用第一審判決書記載之證
    據及理由（如附件）。
二、上訴意旨略以：本件告訴人甲○○於偵查中曾到庭證稱：「
    被告躲在華航大樓地下二樓的安全梯裏，在我們等電梯時，
    被告衝出來並拉我的手臂及胸部」等語；復於法院審理時結
    證稱：與黃慧羚在華航大樓地下二樓停車場，要坐電梯到六
    樓辦公室，當時已經按了電梯，但電梯尚未下到地下二樓，
    此時被告從逃生梯衝出來，一直叫我的名字，一直走靠近我
    ，我一直往後退，但後面是電梯門，我無法再退，被告綁著
    藍色繃帶的右手就伸出來，揪住我胸口的衣服，還拉我的手
    臂，期間大概五秒鐘，當時被告雙眼盯著我，一直重複叫我
    的名字，喃喃地說：妳為什麼都不理我，是時被告一直逼近
    我，似乎不希望我走動，要我單獨跟他說話，我認為被告當
    時之目的是想要留住我在現場，後來黃慧羚趨前將被告的手
    撥開，並擋在我與被告中間等語。經核與證人黃慧羚於法院
    審理時證稱：我們走到電梯口，按電梯上樓之按鈕在等電梯
    時，被告在我們後面叫甲○○的名字，我們轉過去，被告以
    綁藍色繃帶的右手抓住甲○○的肩膀、衣服，約莫數秒鐘的
    時間，我不知道被告的意圖，我就稍微拉一下甲○○，被告
    就放開手等情相符。是由上開證人證言可知，斯時被告確係
    意欲與甲○○見面攀談，始在華航大樓地下二樓逃生梯處等
    候，俟甲○○及黃慧羚在該處等候搭乘電梯時走近甲○○，
    而自被告現身甲○○面前，至電梯抵達地下二樓，期間僅約
    二分鐘，而在該期間內，甲○○係因與黃慧羚等候搭乘電梯
    ，始在現場停留，其間被告確曾以右手拉扯甲○○胸口之衣
    服及手臂，為原審所是認，雖時間較為短暫，惟仍屬以強暴
    之手段，使人行無義務之事。原審固參酌證人黃慧羚於電梯
    抵達時，復邀請被告一同搭乘電梯至六樓奇兵公司辦公室商
    談，則告訴人及證人黃慧羚豈有明知與被告共處於狹小密閉
    空間之電梯內，甲○○更有可能遭被告攻擊或強行帶往其他
    樓層之情況下，猶邀其同搭電梯之理？然告訴人與證人黃慧
    羚既於案發當時遭被告攔阻，以當時告訴人等身處地下室孤
    立無援之情狀下，渠二人先以緩兵之計安撫被告，並使之同
    意搭電梯上樓前往告訴人等工作之地方，以被告曾長期試圖
    接近告訴人之情況下，告訴人等此舉亦屬不得已之舉，自不
    能執此即遽認被告當時並無使告訴人行無義務之事之主觀犯
    意。原審判決，其認事用法容有再行斟酌之餘地，請將原判
    決撤銷，更為適當合法之判決等語。
三、惟查，上訴意旨所指摘各點，原判決業於理由中說明依告訴
    人甲○○及證人黃慧羚之證言可知，被告確係意欲與甲○○
    見面攀談，始在華航大樓地下二樓逃生梯處等候，而自被告
    現身至電梯抵達地下二樓，期間僅約二分鐘，在該期間內，
    甲○○係因與黃慧羚等候搭乘電梯，始在現場停留，其間被
    告縱曾以右手拉扯甲○○胸口及手臂，然時間不過短短五秒
    鐘，且黃慧羚當時僅稍微拉開甲○○，被告旋即放手，嗣電
    梯抵達地下二樓開門之際，被告復未攔阻甲○○進入電梯等
    情，而認被告前開肢體舉動，尚難謂已該當於強暴之手段，
    亦難認被告當時有何使甲○○行無義務之事之主觀犯意。原
    審法院就卷內證據調查之結果為綜合判斷，以不能證明被告
    犯罪為由，認被告並無妨害自由罪之刑責，而諭知被告無罪
    之判決，已詳敘各證據取捨之理由，並不悖論理及經驗法則
    ，核無不當，應予維持。檢察官上訴，仍執陳詞指摘原判決
    不當，難認有理由，應予駁回。
據上論斷，應依刑事訴訟法第368條、第373條，判決如主文。
本案經檢察官張金塗到庭執行職務。
中　　華　　民　　國　　96　　年　　12　　月　　20　　日
 　　　　　 刑事第十五庭  審判長法　官　  吳昭瑩
                                法　官　  李釱任
                                法　官　  李正紀
以上正本證明與原本無異。
不得上訴。
                                書記官    鄭信昱
中　　華　　民　　國　　96　　年　　12　　月　　20　　日
附件：
臺灣臺北地方法院刑事判決　    九十六年度易字第一○二二號
公　訴　人　臺灣臺北地方法院檢察署檢察官
被　　　告　丁○○　男　二十八歲（民國○○○年○月○○日生）
                    住臺北市○○區○○街一六二號二樓
                    身分證統一編號：Α000000000號
上列被告因妨害自由案件，經檢察官提起公訴（九十六年度偵字
第八○三八號），本院判決如下：
    主  文
丁○○無罪。
    理  由
一、公訴意旨略以：被告丁○○於民國九十一年間結識甲○○（
    原名乙○○），即對其心生愛慕，經常以於深夜打電話予甲
    ○○，並前往其住處或其任職之奇兵管理服務股份有限公司
    （下稱奇兵公司，址設臺北市中山區○○○路○段一三一號
    「華航大樓」六樓）守候等方式，追求甲○○，為甲○○所
    拒，然被告竟仍執意為之，致使甲○○及奇兵公司其他員工
    均不堪其擾。被告因甲○○有意疏遠，多日無法與之取得聯
    繫，竟於九十五年三月三十一日上午十時許，至華航大樓地
    下二樓停車場樓梯間處，等候甲○○上班，見甲○○及奇兵
    公司董事長黃慧羚（原名黃慧玲）停妥車欲搭乘電梯上樓時
    ，被告隨即衝出，違反甲○○之意願，強拉甲○○之手部及
    上衣，欲將甲○○帶離現場，使其行無義務之事。因認被告
    涉犯刑法第三百零四條強制罪嫌云云。
二、按犯罪事實應依證據認定之，無證據不得認定犯罪事實，刑
    事訴訟法第一百五十四條第二項定有明文。此所謂認定犯罪
    事實之證據，無論其為直接或間接證據，均須達於通常一般
    人均不致有所懷疑，而得確信其為真實之程度，始得據為有
    罪之認定，若其關於被告是否犯罪之證明未能達此程度，而
    有合理性懷疑之存在，致使無法形成有罪之確信，根據「罪
    證有疑、利於被告」之證據法則，即不得遽為不利被告之認
    定（最高法院二十九年上字第三一○五號、四十年臺上字第
    八六號、七十六年臺上字第四九八六號判例參照）。
三、公訴人認被告涉犯刑法第三百零四條強制罪嫌，無非係以證
    人甲○○於偵查中證以：我和黃慧羚到地下二樓停車，被告
    躲在華航大樓地下二樓的安全梯裏，在我們等電梯時，被告
    衝出來並拉我的手臂及胸部等語（見臺灣臺北地方法院檢察
    署九十五年度他字第二五六六號偵查卷第二十一頁）；證人
    黃慧羚於偵查中證稱：被告自九十一年起，就用電話騷擾我
    公司的副總甲○○，九十一年時，就有報警很多次，當時的
    辦公室是在臺北市○○路，大約九十四年七、八月左右，我
    公司搬到華航大樓，等我們搬到該處半年，被告又打電話至
    公司稱，他已找到我們，九十五年三月三十一日早上，我和
    甲○○一起去上班，到了華航大樓地下二樓之停車場，當時
    被告是躲在地下二樓的樓梯間，看到我們就衝出來抓住甲○
    ○的肩膀及胸部，感覺上好像要把甲○○抓走等語（見同上
    第二五六六號偵查卷第十八頁）；於本院九十五年度易字第
    一四八九號案件審理時證述：我轉頭看到被告的時候，被告
    已經拉住上衣肩膀，我轉頭的時候，被告在拉扯甲○○，甲
    ○○在閃，是抓在甲○○之胸部之上方，離胸部很近，因為
    甲○○一直在動，被告都始終抓住甲○○等語（見本院九十
    五年度易字第一四八九號刑事卷第一六六頁反面及第一六七
    頁），為其主要論據。
四、訊據被告丁○○固不否認於上揭時、地遇見甲○○及黃慧羚
    ，惟堅詞否認有何強制犯行，辯稱：伊當時至華航大樓地下
    二樓係因伊認為只有這個方法才能見到甲○○，伊當時只是
    想當面向甲○○解釋二人間之誤會，沒有要將甲○○帶離現
    場等語。
五、經查：
  (一)證人甲○○於本院審理時結證：九十五年三月三十一日上午
    十點三十分至十一點間，我與黃慧羚在華航大樓地下二樓停
    車場，要坐電梯到六樓辦公室，當時我們已經按了電梯，但
    電梯尚未下到地下二樓，此時被告從逃生梯衝出來，一直叫
    我的名字，一直走靠近我，我一直往後退，但後面是電梯門
    ，我無法再退，被告綁著藍色繃帶的右手就伸出來，揪住我
    胸口的衣服，還拉我的手臂，期間大概五秒鐘，當時被告雙
    眼盯著我，一直重複叫我的名字，喃喃地說：妳為什麼都不
    理我，是時被告一直逼近我，似乎不希望我走動，要我單獨
    跟他說話，我認為被告當時之目的是想要留住我在現場，後
    來黃慧羚趨前將被告的手撥開，並擋在我與被告中間，然後
    電梯抵達地下二樓發出聲音，被告並沒有阻止我進電梯，黃
    慧羚就邀被告與我們一起到樓上公司坐下來聊，從被告出現
    到電梯抵達地下二樓我們一起上樓之時間，前後大約兩分鐘
    等語（見本院九十六年度易字第一○二二號刑事卷第三十七
    頁至第三十九頁）。
  (二)證人黃慧羚於本院審理時亦證陳：九十五年三月三十一日上
    午十點多至十一點間，我與甲○○在華航大樓地下二樓停車
    場，要搭電梯到六樓辦公室，我們走到電梯口，按電梯上樓
    之按鈕在等電梯時，被告在我們後面叫甲○○的名字，我們
    轉過去，被告以綁藍色繃帶的右手抓住甲○○的肩膀、衣服
    ，約莫數秒鐘的時間，我不知道被告的意圖，我就稍微拉一
    下甲○○，被告就放開手，後來我請被告上樓一起到公司談
    ，被告在電梯內並沒有對我們作任何動作，從被告出現到我
    們一起坐電梯上樓的時間大約二、三分鐘等語（見同上本院
    第一○二二號刑事卷第四十頁至第四十三頁）。
  (三)由上開證人證言可知，斯時被告確係意欲與甲○○見面攀談
    ，始在華航大樓地下二樓逃生梯處等候，俟甲○○及黃慧羚
    在該處等候搭乘電梯時走近甲○○，而自被告現身甲○○面
    前，至電梯抵達地下二樓，期間僅約二分鐘，而在該期間內
    ，甲○○係因與黃慧羚等候搭乘電梯，始在現場停留，其間
    被告縱曾以右手拉扯甲○○胸口之衣服及手臂，然時間不過
    短短五秒鐘，且黃慧羚當時僅稍微拉開甲○○，被告旋即放
    手，況電梯抵達地下二樓開門之際，被告並未攔阻甲○○進
    入電梯，黃慧羚復邀請被告一同搭乘電梯至六樓奇兵公司辦
    公室商談，衡情果若如起訴書所述，當時被告係強拉甲○○
    之手部及上衣，欲將甲○○帶離現場，則甲○○及黃慧羚豈
    有明知與被告共處於狹小密閉空間之電梯內，甲○○更有可
    能遭被告攻擊或強行帶往其他樓層之情況下，猶邀其同搭電
    梯之理？綜上各情，尚難認被告前開肢體舉動，已該當於強
    暴之手段，亦難認被告當時有何使甲○○行無義務之事之主
    觀犯意。
  (四)至於證人黃慧羚於本院審理時固證稱：當時被告用動作要拉
    著甲○○走云云（見同上本院第一○二二號刑事卷第四十一
    頁反面），惟甲○○於本院審理時並未如是證述（見同上本
    院第一○二二號刑事卷第三十七頁至第三十九頁），況且，
    經被告質以：「我是要把甲○○往何處拉？」證人黃慧羚竟
    答稱：「我有看見你拉他，但是甲○○只有移一步，我不確
    定你要把甲○○拉到何處」云云（見同上本院第一○二二號
    刑事卷第四十二頁反面），是黃慧羚此部分證詞有無誇大，
    是否真實可採，並非無疑，亦不足作為不利於被告之認定。
  (五)綜上所述，公訴人所提證據及指出證明之方法，無從說服本
    院形成被告所涉強制犯行有罪之心證，此外，復查無其他積
    極證據足資認定被告涉有公訴人所指之強制犯行，既不能證
    明被告犯罪，參諸首揭說明，自應為無罪之諭知。
據上論斷，應依刑事訴訟法第三百零一條第一項，判決如主文。
本案經檢察官戴文亮到庭執行職務
中　　華　　民　　國　九十六　年　  八    月 　 一    日
　　　　　　　　　        臺灣臺北地方法院刑事第十四庭
                              審判長法　官　宋松璟
                                    法  官  李家慧
                                    法  官  孫萍萍
以上正本證明與原本無異。
如不服本判決，應於判決送達後十日內，向本院提出上訴狀。
　　　　　　　　　　　　　　　　    書記官　張汝琪
中　　華　　民　　國　九十六　年　  八    月 　 一    日
